【裁判字號】    98,交聲,395
【裁判日期】    980527
【裁判案由】    違反道路交通管理處罰條例聲明異議
【裁判全文】
臺灣士林地方法院交通事件裁定         98年度交聲字第395號
原處分機關  臺北市交通事件裁決所
異  議  人
即受處分人  甲○○
上列異議人因違反道路交通管理處罰條例案件，對於臺北市交通
事件裁決所民國98年2 月23日以北市裁罰字第裁22-AMO674821號
（原舉發通知單號碼：臺北市政府警察局北市警交字第AMO67482
1 號）違反道路交通管理事件裁決書所為之處分，聲明異議，本
院裁定如下：
    主  文
原處分撤銷。
甲○○不罰。
    理  由
一、聲明異議意旨略以：異議人經常接送配偶至臺北市中山區○
    ○○路基河二期國宅社區擔任志工，將車輛停放於系爭社區
    之垃圾車停靠區（下稱系爭停靠區）內，因不在垃圾車停靠
    收集時段，並無妨礙交通及系爭社區垃圾清運。系爭社區管
    理委員會亦曾製作社區通知單置放於停放系爭停靠區內車輛
    之擋風玻璃雨刷前，除告知臨時停車者該處禁停時間外，並
    請留電話，以便發生影響交通時通知車主駛離。系爭停靠區
    地上亦以油漆明顯標記禁止停車時間為「17點至22點」，旁
    邊豎立「垃圾車停靠區」、「下列時段禁止停車（週三、日
    除外）17：00～22：30」之標誌牌。異議人於民國97年11月
    25日上午將伊所有車號7692-DT 號自用小客車停放於系爭停
    靠區，旋於同日上午9 時57分遭臺北市政府警察局中山分局
    大直派出所員警以該車在禁止臨時停車處所停車為由予以告
    發，然異議人認前開標誌牌、地上油漆標示等公共資訊，於
    非垃圾車收集垃圾時段應可合法停車，系爭管委會之通知單
    所載「請留電話」，更暗示系爭停靠區可供停車，原處分機
    關之告發不僅否定民眾信賴前開公共資訊之認知，該等資訊
    反而變成誘導民眾違規之陷阱，顯屬失當，為此，爰依法聲
    明異議等語。
二、原處分意旨略以：異議人所有車號7692-DT 號自用一般小客
    車於97年11月25日9 時57分，在臺北市○○○路，經警舉發
    「在禁止臨時停車處所停車」違規，另「車輛所有人之處罰
    ，應歸責使用人」，依道路交通管理處罰條例第56條第1 項
    第1 款及第85條第1 項規定，處罰鍰新臺幣（下同）900 元
    。
三、按禁止停車線，用以指示禁止停車路段，以劃設於道路緣石
    正面及頂面為原則；本標線為黃實線，本標線禁止時間為每
    日上午七時至晚間八時，如有延長或縮短之必要時，應以標
    誌及附牌標示之。設有禁止停車標誌、標線之處所不得停車
    。汽車駕駛人停車時，在設有禁止停車標誌、標線之處所停
    車。處新臺幣（下同）600 元以上1,200 元以下罰鍰，此為
    道路交通標誌標線號誌設置規則第168 條、道路交通安全規
    則第112 條第1 項第4 款、道路交通管理處罰條例第56條第
    1 項第4 款分別定有明文。而按禁止臨時停車線，係用以指
    示禁止臨時停車路段，本標線為紅色實線，禁止時間原則為
    全日24小時，如有縮短之必要時，應以標誌及附牌標示之。
    禁止臨時停車處所不得停車。汽車駕駛人停車時，在禁止臨
    時停車處所停車者，處新臺幣（下同）600 元以上1,200 元
    以下罰鍰，此為道路交通標誌標線號誌設置規則第169 條、
    道路交通安全規則第112 條第1 項第1 款、道路交通管理處
    罰條例第56條第1 項第1 款分別定有明文。
四、經查，
  (一)道路交通管理處罰條例第89條前段規定，法院受理有關交通
    事件，準用刑事訴訟法之規定，又刑事訴訟法第2 條第1 項
    規定，實施刑事訴訟程序之公務員，就該管案件，應於被告
    有利及不利之情形，一律注意。復按道路交通案件處理辦法
    第20條前段規定，交通法庭認為聲明異議有理由或聲明異議
    雖無理由而原處分不當或違法者，應以裁定將原處分經聲明
    異議部分撤銷，並自為裁定。是以，本院基於上開法律之規
    定，自得依職權審認原處分是否有不當或違法之情形，合先
    敘明。
  (二)禁止停車標誌「禁２５」，用以告示不得停放車輛。但臨時
    停車不受限制。設於禁停路段。已設有禁止停車標線者，得
    免設之。本標誌僅用標準型一種，並需加設附牌。附牌為白
    底黑字及黑色細邊，上半部說明禁停時間，下半部說明禁停
    範圍或以箭頭指示禁停路段。設於起點者，箭頭向左；設於
    終點者，箭頭向右；禁停路段過長者，中間得增設一面，箭
    頭為雙向。禁止停車線，用以指示禁止停車路段，以劃設於
    道路緣石正面及頂面為原則，無緣石之道路得標繪於路面上
    ，距路面邊緣以30公分為度。本標線為黃實線，線寬除設於
    緣石正面者以緣石高度為準外，其餘皆為10公分。本標線禁
    止時間為每日上午7 時至晚間8 時，如有延長或縮短之必要
    時，應以標誌及附牌標示之，道路交通標誌標線號誌設置規
    則第78條、第168 條第1 項、第2 項、第4 項分別定有明文
    。換言之，就地面標線繪設黃色實線路段，原則上於上午7
    時至晚間8 時禁止停車，僅例外以標誌及附牌標示之情形，
    於上午7 時至晚間8 時縮短禁止時間，開放得以停車路段。
  (三)查異議人即受處分人甲○○於97年11月25日9 時57分許，將
    車號7692-DT 號自用小客車停放於員警舉發地點，而當時該
    處地面所繪標線係「黃色實線」之事實，此為異議人所不否
    認，並有本件交通違規事件舉發照片（見本院卷第8 頁）、
    台北市政府警察局中山分局98年3 月23日北市警中分交字第
    09830804400 號函及後附之照片9 張在卷足憑（見本院卷第
    17-22 頁，惟上開照片係本件案發後所攝，原路邊禁止停車
    之黃色實線已改繪為紅色實線），是異議人停放車輛當時該
    路段原為「禁止停車」路段，並非「禁止臨時停車」路段，
    原處分以本件行為人係「在禁止臨時停車處所停車」違規，
    而依道路交通管理處罰條例第56條第1 項第1 款規定裁罰，
    顯有違誤。另查異議人停放車輛之處路旁設有標誌牌記載「
    黃線區，垃圾車停靠區○○○○段禁止停車（週三、日除外
    ，17：00～18：00）」，有前揭台北市政府警察局中山分局
    函文所附之照片9 張可憑（見本院卷第17-22 頁），上開標
    誌牌標誌牌下半部明確標示說明禁停時間為週三、週日除外
    之下午5 時至6 時，標誌牌上半部則以雙向箭頭指示禁停範
    圍及禁停路段，是雖以異議人停放車輛當時路邊係標示黃色
    實線，而依道路交通標誌標線號誌設置規則第168 條第4 項
    原則上禁停時間為上午7 時至晚間8 時，但同條項後段例外
    規定有延長或縮短之必要時，而以標誌及附牌標示時，得排
    除前項原則規定，查本件異議人停放車輛之處已有上開標誌
    牌指示限於前揭時段禁止停車，可認已有例外縮短禁停之標
    示，而異議人善意信賴行政主管機關所繪製之標誌，於禁停
    時間以外之時間，將車輛停放於該處，即認異議人依上開標
    誌有合理期待該處於期停放時間可合法臨時停車，而無違規
    停車之故意，其臨時停車即無違規之情事，況且以本件違規
    案件舉發當時，系爭停靠處路邊原本繪製黃色實線，係事後
    才改繪紅色實線，依道路交通標誌標線號誌設置規則第78條
    第1 項規定，於禁止停車路段為臨時停車，本不受限制，是
    以異議人前開辯解，核有理由，堪予採信。
  (四)再者，依前開採證照片所示，系爭停靠區坐落停車彎內，外
    側原係黃實線，且非在彎道、陡坡、狹路、槽化線、交通島
    或道路修理地段。而停車彎設置之目的即為供臨時或及停靠
    之用，以避讓來車之處所。是從異議人所停放車輛之地點，
    尚難遽認係顯有妨礙其他人、車通行處所，因此，原處分機
    關以道路交通管理處罰條例第56條第1 項第1 款裁罰異議人
    ，顯有違誤，且依上開說明，本件異議人異議為有理由，原
    處分自應予以撤銷，另諭知異議人不罰。
五、綜上所述，本院因認異議人之異議為有理由，爰依法撤銷原
    處分，並另為異議人不罰之諭知，以資適法。
六、據上論斷，依道路交通案件處理辦法第20條前段，裁定如主
    文。
中    華    民    國    98    年    5     月    27    日
                  交通法庭法  官  吳維雅
以上正本證明與原本無異。
如不服本裁定應於裁定送達後5 日內向本院提出抗告狀。
                          書記官  劉育君
中    華    民    國    98    年    5     月    27    日


司法院資訊處製作；財團法人民間司法改革基金會備份。
